臺灣屏東地方法院刑事判決　　　　　　　　　　　　　九十三年度訴字第一五七號
　　公　訴　人　臺灣屏東地方法院檢察署檢察官
　　被　　　告　辛○○
　　指定辯護人　乙○○
右被告因強盜案件，經檢察官提起公訴（九十三年度偵字第六五六號）本院判決如左
：
    主  文
辛○○攜帶兇器、毀越安全設備竊盜，因脫免逮捕，而當場施以脅迫，處有期徒刑肆
年。扣案之電擊棒、Ｔ形扳手、小型油壓剪各壹支及螺絲起子貳支均沒收。
被訴侵占遺失物部分免訴。
    事  實
一、辛○○意圖為自己不法之所有，於民國九十二年八月十二日十四時四十五分許，
    騎乘其竊取之車牌號碼ＰＰＴ─三三七號機車（懸掛ＡＢＩ─二○五號車牌，竊
    盜部分業經臺灣高等法院高雄分院以九十二年度上易字第六八一號判決確定），
    至屏東縣新園鄉○○村○○路段一八一九號丙○○之女李秀美（起訴書誤載為丙○○）經營之髮友剪燙染工作室，攜帶客觀上足供凶器使用之電擊棒、小型油壓
    剪、Ｔ型扳手各一支及螺絲起子二支，以螺絲起子撬開為安全設備之鐵窗，再持
    螺絲起子敲破鋁門窗玻璃，開啟鋁門窗後，翻越鐵窗、鋁門窗侵入髮友剪燙染工
    作室，竊取李秀美（起訴書誤載為丙○○）所有之電磁爐及電療酸痛儀器各一台
    及髮膠八瓶，得手後，即將竊得之電療酸痛儀器各一台及髮膠八瓶放置在侵入處
    之窗戶旁，欲從該處攜出，當辛○○仍於該工作室內行竊之際，適為丙○○發現
    窗戶遭破壞之情形，而立即報警及通知其妻拿取該工作室之鑰匙趕赴該工作室，
    旋據報到場之屏東縣警察局東港分局新園分駐所所長戊○○、警員丁○○由丙○○陪同開啟鐵門進入該工作室察看時，聽聞該工作室內房間之聲響而得知辛○○
    仍在屋內，員警遂喝令辛○○出來，辛○○打開房間門，辛○○見有員警及民眾
    多人在場，為脫免逮捕，竟以將左手所持之電擊棒放置在右手抱持之電磁爐後，
    使員警及在場民眾不知其持有何種武器之方式，脅迫員警及在場之丙○○、甲○○不得靠近，員警戊○○、丁○○二人見辛○○右手持有不明黑色物體，立刻拔
    槍上膛警戒，喝令辛○○放下手持之不明物體，辛○○拒從繼續與警對恃，約五
分鐘後，辛○○退回房間內，將房間門上鎖，電磁爐則棄置在窗戶旁，從侵入之
    窗戶爬出欲逃逸，但在該工作室外之後圍牆邊，仍為員警及丙○○、甲○○等人
    圍阻，辛○○乃接續以揮舞電擊棒方式，脅迫員警及李光山、甲○○不得靠近，
    旋即翻越圍牆逃逸，警員丁○○亦隨後追緝，至屏東縣新園鄉○○村○○路二巷
    底附近之排水溝內，辛○○持電擊棒作勢欲攻擊隨後追緝之警員丁○○，丁○○
    見狀即開槍示警及擊傷辛○○腳部後，辛○○仍翻越排水溝，然因腳受槍傷停滯
    在興安路二巷底，仍持電擊棒阻擋員警逮捕，接續以脅迫方式脫免逮捕，經所長
    戊○○再三勸說，始交出電擊棒而為警逮捕，並扣得電擊棒、Ｔ形扳手、小型油
    壓剪各一支及螺絲起子二支等物。
二、案經屏東縣警察局東港分局報請臺灣屏東地方法院檢察署檢察官偵查起訴。
    理  由
壹、有罪部分：
一、訊據被告辛○○固坦承有右揭加重竊盜犯行，但否認有因脫免逮捕而施脅迫之犯
    行，辯稱：伊騎乘上開機車至屏東縣新園鄉○○村○○路段一八一九號髮廊偷東
    西，伊是用螺絲起子將鐵窗剝開，打破玻璃，從窗戶進入，將電磁爐、髮膠集中
    準備搬運出去，就聽到有人發現伊，屋主開啟鐵門，伊就拿電磁爐準備要出去，
    伊看到那麼多人在外面，不敢衝出來，就往屋裡跑，但伊沒有拿電擊棒恐嚇他們
    ，當時電擊棒放在伊的口袋，後來伊就從原先進來的窗戶跑出去，跳過圍牆，也
    沒有在圍牆邊持電擊棒恐嚇圍捕的人，伊跑到水溝邊時，警察追到水溝旁就直接
    開槍，伊沒有拿電擊棒攻擊警察云云。惟查：
（一）被告於右揭時、地，攜帶客觀上足供凶器使用之電擊棒、油壓剪破壞Ｔ型扳手
      各一支及螺絲起子二支，以螺絲起子撬開為安全設備之鐵窗，再持螺絲起子敲
      破鋁門窗玻璃，開啟鋁門窗後，翻越鐵窗、鋁門窗侵入髮友剪燙染工作室，竊
      取被害人李秀美所有之電磁爐及電療酸痛儀器各一台及髮膠八瓶，得手後，即
      將竊得之電療酸痛儀器各一台及髮膠八瓶放置在侵入處之窗戶，欲從該處攜出
      等事實，業據被告於偵查及本院審理時坦承不諱，核與證人丙○○證述情節相
      符（見警卷第十頁至第十二頁、偵查卷第二八頁至二九頁、本院卷第一○三頁
      至一○四頁），並有扣案電擊棒、Ｔ形扳手、小型油壓剪各一支及螺絲起子二
      支等物可資佐證，足認被告加重竊盜部分之自白與事實相符，應堪採信。雖指
      定辯護人具狀辯稱：被告所竊之物品尚放置在該工作室內，並未脫離被害人之
      持有，是以其竊盜部分應屬未遂等語。惟按竊盜罪既遂與未遂之區別，應以所
      竊之物已否移入自己權力支配之下為標準，若已將他人財物移歸自己所持，即
      應成立竊盜既遂罪。至其後將已竊得之物遺棄逃逸，仍無妨於該罪之成立（罪
      高法院十七年上字第五○九號判例參照）。本案被告已竊得電磁爐及電療酸痛
      儀器各一台及髮膠八瓶，並將竊得之電療酸痛儀器各一台及髮膠八瓶放置在侵
      入處之窗戶，欲從該處攜出等事實，詳如前述，是電磁爐及電療酸痛儀器各一
      台及髮膠八瓶等物，顯已移入被告權力支配之下，被告自應成立竊盜既遂罪。
（二）當被告於該工作室內行竊之際，適為丙○○發見窗戶遭破壞之情形，而立即報
      警，據報到場之員警戊○○、丁○○由丙○○陪同開啟鐵門進入該工作室察看
      時，員警喝令被告出來，被告見有員警及民眾多人在場，竟以將左手所持之電
      擊棒放置在右手抱持之電磁爐後，使員警及在場民眾不知其持有何種武器之方
      式，脅迫員警及在場之丙○○、甲○○不得靠近，員警立刻拔槍上膛警戒，喝
      令被告放下手持之不明物體，被告拒從繼續與警對恃，約五分鐘後，被告退回
房間內，將房間門上鎖，從侵入之窗戶爬出欲逃逸，但在該工作室外之後圍牆
      邊，仍為員警及丙○○、甲○○等人圍阻，被告乃以揮舞電擊棒方式，脅迫員
      警及李光山、甲○○不得靠近，旋即翻越圍牆逃逸，警員丁○○亦隨後追緝，
      至屏東縣新園鄉○○村○○路二巷底附近之排水溝內，被告持電擊棒作勢欲攻
      擊隨後追緝之警員丁○○，丁○○見狀即開槍示警及擊傷被告腳部後，被告仍
      翻越排水溝，然因腳受槍傷停滯在興安路二巷底，仍持電擊棒阻擋員警逮捕，
      經所長戊○○再三勸說，始交出電擊棒而為警逮捕等情，業經證人丙○○、戊○○、丁○○於偵查及本院審理時（見偵查卷第二八頁至二九頁、本院卷第一
      ○四頁至一○六頁、第一一○頁至第一一九頁）及證人甲○○於警詢及本院審
      理時（見警卷第十九頁、本院卷第一○三頁至第一○四頁）證述甚詳，且互核
      證述情節一致。又被告在該工作室內已為員警及丙○○、甲○○等人發現並圍
      捕，倘被告無持電擊棒脅迫拒捕，豈能與眾人對恃並逃逸，故證人丙○○等人
      證述被告為脫免逮捕而施脅迫之情，並無違背經驗法則之不合理處，應堪採信
      。此外，並有照片三十四張附卷可稽，被告所辯顯係卸責之詞，不足採信。
二、核被告辛○○係於犯加重竊盜罪後，為脫免逮捕，當場施以脅迫行為，係犯刑法
    第三百二十九條之準強盜罪，並有同法第三百二十一條第一項第二、三款情形，
    核其所為係犯刑法第三百三十條第一項之加重強盜罪。起訴書認係犯同法第三百
    二十九條之準強盜罪，起訴法條容有誤會，惟起訴之社會基本事實相同，爰變更
    起訴之法條。又被告將竊得之電磁爐、電療酸痛儀器及髮膠等物棄置在該工作室
    內逃逸一節，詳如前述，且被告僅係對警員丁○○作勢攻擊等情，亦據證人丁○○證述甚詳（見本院卷第一一二頁），故公訴人認被告係為防護贓物而施強暴，
    容有未合，惟防護贓物而施強暴與脫免逮捕而施脅迫規定於同一法條同一項內，
    故不生不另為無罪諭知之問題，併予敘明。再被告先後四次為脫免逮捕而施脅迫
    之犯行，其先後各舉動，係於密切接近之時地實施，且係侵害同一之法益，各行
    為之獨立性極為薄弱，依一般社會健全觀念，在時間差距上，難以強行分開，且
    其係欲達同一逃避拘捕目的之接續動作，在主觀上顯係基於一貫之犯意，核均屬
    接續犯之性質。又被告雖有持電擊棒施脅迫之行為，惟念員警戊○○、丁○○及
民眾丙○○、甲○○等人並未因此受傷，被告實施脅迫之程度輕微，手段尚非惡
    劣，且所竊之物品價值非巨，且被告亦因本案受有右股骨開放性骨折合併感染之
    傷害，亦有安泰醫院診斷證明書一份附卷可憑，其犯罪之情狀尚堪憫恕，惟刑法
    第三百三十條第一項加重強盜罪，最輕本刑為七年有期徒刑以上之罪，本件依犯
    罪之情狀，顯有情輕法重之情形，爰依刑法第五十九條，酌減其刑。爰審酌被告
    犯罪之動機、目的、手段尚非惡劣、所生危害之程度及犯罪後之態度等一切情狀
    ，量處如主文所示之刑。扣案之電擊棒、Ｔ形扳手、小型油壓剪各一支及螺絲起
    子二支等，係被告所有並供犯罪所用之物，業據被告供述在卷，依刑法第三十八
    條第一項第二款規定宣告沒收之。至扣案之黑色手提袋一只（內有白色手套一雙
    、手機一支、手電筒一支、口罩一個、帽子一頂、化妝品一罐、石頭一個及拖鞋
    一雙），被告否認係供犯罪所用之物，亦無其他積極證據證明扣案之物確為被告
    供犯罪所用，且非違禁物，爰不諭知沒收。
三、公訴意旨（係蒞庭檢察官於審判期日以言詞追加起訴）另以：被告辛○○無故侵
    入告訴人丙○○之住宅而竊取財物，另犯刑法第三百零六條第一項之無故侵入住
    宅罪名等語。經查，上開無故侵入他人住宅罪名，依刑法第三百零八條第一項規
    定須告訴乃論，雖經告訴人丙○○於警詢中提出告訴，然依刑事訴訟法第二百三
    十二條規定犯罪之被害人始得為告訴。本件屏東縣新園鄉○○村○○路段一八一
    九號髮友剪燙染工作室，係告訴人丙○○之女李秀美所經營，僅土地及房屋為告
    訴人丙○○所有等情，業據告訴人丙○○於本院審理時陳明在卷（本院卷第一○
    四頁），而按刑法第三百零六條第一項之無故侵入罪之保護客體，為個人居住之
    安寧與私人生活秘密之保持，重在居住之事實（司法院六十五年七月十三日台65
    刑二函字第九四九號參照），因告訴人丙○○僅係髮友剪燙染工作室土地及建物
    之所有權人，而非髮友剪燙染工作室之經營者，自無居住之事實，故揆諸前開說
    明，其並非犯罪之被害人，是該部分未經合法之告訴，依刑事訴訟法第三百零三
    條第三項規定，原應諭知不受理，惟蒞庭檢察官認此部分，與前有罪部分有牽連
    犯裁判上一罪關係，爰不另為不受理判決，附此敘明。
貳、免訴部分：
一、公訴意旨略以：被告辛○○意圖為自己不法之所有，於九十二年六月十四日四時
    許，在新園鄉新東村東進巷二七之二號竊取庚○○所有車牌號碼ＰＰＴ─三三七
    號機車一部後，為掩人耳目，於同年六月中旬，在東港鎮新庄附近拾獲原為己○○所有，於九十一年年初遭不詳之人竊取後棄置之ＡＢＩ─二○五號車牌懸掛於
    前揭機車上，其於同年九十二年八月十二日十四時四十五分許，騎乘前揭該機車
    至屏東縣新園鄉○○村○○路段一八一九號髮友剪燙染工作室竊盜，為警查獲，
    因認被告亦涉有刑法第三百三十七條侵占遺失物罪嫌等語。
二、按案件曾經判決確定者，應諭知免訴之判決，刑事訴訟法第三百零二條第一款定
    有明文。又訴訟上所謂一事不再理之原則，關於實質上一罪或裁判上一罪，亦均
    有其適用，最高法院六十年台非字第七七號著有判例可資參照。
三、經查，被告辛○○雖於本院審理時供稱：伊不記得車牌是不是伊撿的等語，惟被
    告於九十二年六月十四日四時許，在新園鄉新東村東進巷二七之二號前，竊取庚○○所有車牌號碼ＰＰＴ─三三七號機車一部後，為掩人耳目，於同年六月中旬
    ，在東港鎮新庄附近拾獲原為己○○失竊後棄置之ＡＢＩ─二○五號車牌，懸掛
    於前揭機車上之事實，業經被告於臺灣高等法院高雄分院以九十二年度上易字第
    六八一號審理被告上開竊盜案件時供述在卷，有該院刑事卷宗影印節本一份附卷
    可稽（見本院卷第五五頁），竊取車牌號碼ＰＰＴ─三三七號機車部分亦經該院
    於九十二年十二月八日以九十二年度上易字第六八一號判處有罪確定，復有該院
    判決書、臺灣高等法院被告全國前案紀錄表各一份在卷足憑。被告既係為掩人耳
    目，而侵占失竊之ＡＢＩ─二○五號車牌，將該車牌懸掛於竊得之車牌號碼ＰＰ
    Ｔ─三三七號機車上，是本件被告被訴侵占遺失物罪與竊盜罪二罪間，顯有方法
    結果之牽連關係，為牽連犯，屬裁判上一罪之關係。準此，本件被告竊盜部分犯
    罪事實既經判決確定，是其判決效力自及於全部，依前揭說明，自應諭知被告免
    訴之判決。
據上論斷，依刑事訴訟法第二百九十九條第一項前段、第三百條、第三百零二條第一
款，刑法第三百二十條第一項第二款、第三款、第三百二十九條、第三百三十條第一
項、第五十九條、第三十八條第一項第二款，罰金罰鍰提高標準條例第一條前段，判
決如主文。
本案經檢察官莊啟勝到庭執行職務
中      華      民      國      九十三      年    九    月    二十二    日
                                      臺灣屏東地方法院刑事第五庭
                          審判長法  官  羅森德
                                                法  官  林柏泓
                                                法  官  楊文廣
右正本證明與原本無異。
如不服本判決應於收受本判決送達後十日內向本院提出上訴書狀，其未敘述上訴理由
者，並得於提起上訴後十日內向本院補提理由書狀（均須按他造當事人之人數附繕本
 ）「切勿逕送上級法院」
                                                書記官  周秀香
中      華      民      國      九十三      年    九    月    二十二    日
刑法第三百二十一條第一項：
犯竊盜罪而有左列情形之一者，處六月以上、五年以下有期徒刑：
一  於夜間侵入住宅或有人居住之建築物、船艦或隱匿其內而犯之者。
二  毀越門扇、牆垣或其他安全設備而犯之者。
三  攜帶兇器而犯之者。
四  結夥三人以上而犯之者。
五  乘火災、水災或其他災害之際而犯之者。
六  在車站或埠頭而犯之者。
刑法第三百二十九條：
竊盜或搶奪，因防護贓物、脫免逮捕或湮滅罪證而當場施以強暴、脅迫者、以強盜論
。
刑法第三百三十條第一項：
犯強盜罪而有第三百二十一條第一項各款情形之一者，處七年以上有期徒刑。
